臺灣臺南地方法院刑事判決　　　　　　　　　　　　　九十三年度易字第二七二號
　　公　訴　人　臺灣台南地方法院檢察署檢察官
　　被　　　告　乙○○
右列被告因毀損案件，經檢察官提起公訴（九十二年度偵字第一三三三七號），本院
判決如左：
    主  文
乙○○無罪。
    理  由
壹、（檢察官的說法）公訴意旨略以：
    被告乙○○為址設臺南市○區○○路一三一號臺南市崇學苑大樓管理委員會之委
    員，竟基於毀損之概括犯意，於九十二年三月十九日下午三時三十八分許，在臺
    南市○區○○路一三一號崇學苑Ｄ棟地下二樓停車場，對管理委員會及管理委員
    許崇德所有之監視器攝影機（以下統一稱為攝影機）一台噴漆，再於同年四月二
    十二日凌晨三時四十八分許，臺南市○區○○○街十號（亦屬崇學苑）地下二、
    三樓停車場，以剪斷電線、訊號線或以鐵製工具砸毀之方式，毀損崇學苑管理委
    員會及許崇德所有之十四台攝影機，共致令十五台攝影機不堪用，生損害於崇學
    苑管理委員會與住戶安全。嗣經崇學苑管理委員會之其他監視器及另裝設針孔攝
    影機錄下被告毀損之畫面，而循線查獲。因認被告涉有連續犯刑法第三百五十四
    條第一項之毀損罪嫌云云。
貳、檢察官認為被告涉有連續毀損罪嫌之依據：
    檢察官認為被告涉有上開罪嫌，無非是以被告自承於九十二年三月十九日對攝影
    機噴漆，告訴人許崇德、崇學苑管理委員會之指訴，證人即主任管理委員丙○○
    之證述，及被告自承於九十二年四月二十二日凌晨在地下室停車場檢視攝影機，
    及攝影機拍攝之光碟片三片，經勘驗後，影片中毀損攝影機之人為被告為憑。
參、（被告的說法）被告的辯解：
    被告固不否認於九十二年三月十九日對攝影機噴漆，及於九十二年四月二十二日
    凌晨三時許，至大樓管理室詢問管理員甲○○監視器畫面出現異常之事實，惟堅
    決否認有何毀損之犯行，辯稱：（一）噴漆是為了喚起所有住戶注意監視器攝影
    機的問題，並未致任何不堪使用程度，且噴漆後要去清洗時，發現管理委員會已
    更換新品，再者，管理委員更換該監視器的理由並非因監視器噴漆；（二）、九
    十二年四月二十二日凌晨雖有在地下室停車場，目的是為確認監視器有無問題，
    當日並未毀損監視器等語。
肆、本院認被告無罪之理由：
一、按事實之認定，應憑證據，如未能發現確實之證據，或證據不足以證明，自不能
    以推測或擬制之方法以為裁判基礎；再犯罪事實所憑之證據，無論係直接證據或
    間接證據，其為訴訟上之證明，須於一般人均不致有所懷疑而得確信為真實之程
    度，始得據為有罪之認定，倘其證明尚未達此程度而尚有合理之懷疑存在時，本
    諸無罪推定原則，自應為被告無罪之諭知；又被告否認犯罪事實所持辯解縱使不
    能成立，除非有確實證據足以證明對於被告犯罪已無合理之懷疑外，不能遽為有
    罪之認定；刑事訴訟法規定被告有緘默權，被告基於不自證己罪原則，既無供述
    之義務，亦不負自證清白之責任，不能因被告未能提出證據資料證明其無罪，或
    對於被訴之犯罪事實不置可否，即認定其有罪，九十二年台上字第二五七○號判
    決首揭此旨。故被告否認犯罪事實所持之辯解縱使不能成立，如無積極證據足以
    證明其犯罪行為，自不能以推測或擬制之方法以為裁判之基礎，此即為無罪推定
    原則之宗旨所在。為貫徹此原則，檢察官對於被告之犯罪事實，應負實質舉證責
    任。刑事訴訟法修正後第一百六十一條第一項規定「檢察官就被告犯罪事實，應
    負舉證責任，並指出證明之方法」，明訂檢察官舉證責任之內涵，除應盡「提出
    證據」之形式舉證責任外，尚應「指出其證明之方法」，用以說服法院，使法官
    「確信」被告犯罪構成事實之存在。此「指出其證明之方法」，應包括指出調查
    之途徑，與待證事實之關聯及證據之證明力等事項，最高法院九十一年度第四次
    刑事庭會議明揭其旨。
二、本院之判斷：
（一）、本件之爭點：
        按本件被告並不爭執於九十二年三月十九日對地下室停車場監視器一台噴漆
        及九十二年四月二十二日凌晨至臺南市○○○街十號地下室二樓停車場之事
        實，故本件之爭點應為（一）九十二年三月十九日，被告對攝影機噴漆有無
        毀損該攝影機、或致令不堪使用？（二）九十二年四月二十二日凌晨，被告
        有無毀損攝影機十四台？
（二）、經本院查，公訴人所提事證尚不足使本院確信被告有毀損之犯罪事實，茲分
        敘如下：
    １、九十二年三月十九日經被告噴漆之監視器一台是否致令不堪使用，客觀上無
        法證明：
    (1)、查被告自承於九十二年三月十九日對臺南市○區○○路一三一號Ｄ棟地下二
        樓停車場監視器一台為噴漆之情節（參見本院九十三年十二月二十三日審理
        筆錄），核與告訴人許宏德於警詢指訴情節相符（參見警卷第六頁至第十頁
        ），此外，並有監視器鏡頭被噴漆之照片一紙在卷為憑（參見警卷第三二頁
        下方），是被告確有於九十二年三月十九日為對攝影機鏡頭噴漆之事實，應
        可認定。
    (2)、其次，刑法第三百五十四條所謂「毀棄」、「毀壞」，是指將物品之本體毀
        壞滅棄及損傷破壞，至於「致令不堪用」則是指除毀棄損壞物品本體以外，
        以其他不損及原物形式之方法，使物品之一部或全部為之喪失效用而言。而
        本案被告對攝影機噴漆，所噴之漆是否永久無法清洗而致使監視器因此即全
        部或一部喪失效用，並無證據足以證明！
    (3)、更有甚者，被告對Ｄ棟地下二樓攝影機鏡頭噴漆後，崇學苑管理委員會即以
        攝影機遭人拔除損壞為由，而予更換為吸頂式攝影機等要旨，有崇學苑管理
        委員會第四屆第三次臨時委員會九十二年四月二十四日會議紀錄一紙載明可
        考（參見臺灣臺南地方法院檢察署九十二年度偵字第一三三三七號卷第八十
        七頁至第八十九頁），足認崇學苑管理委員會就Ｄ棟地下二樓攝影機之更換
        ，是因原攝影機遭人「拔除破壞」，並非因「噴漆致鏡頭損壞」，以致妨害
        攝影機攝影功能。
    (4)、小結：按被告固然曾對Ｄ棟地下二樓停車場攝影機噴漆，惟噴漆結果究竟有
        無致令該攝影機喪失效用而不堪使用，不得而知，反觀崇學苑管理委員會並
        未因被告噴漆而更換攝影機，反以其他難以證明與被告有關之「拔除毀壞」
        為由更換攝影機，從而，被告所為之噴漆行為，自難憑此對其為不利之認定
        。
    ２、客觀上無法證明九十二年四月二十二日凌晨三時四十八分，毀損臺南市○區
        ○○○街十號地下二、三樓停車場之十四台攝影機之人為被告：
    (1)、按檢察官認定被告為此部分之毀損行為，無非是以被告自承於九十二年四月
        二十二日凌晨三時、四時許於臺南市○○○街十號地下二、三樓停車場，及
        告訴人許宏德指訴、證人甲○○證述，及九十二年四月二十二日凌晨拍攝之
        光碟三片、翻拍照片二十四張、勘驗光碟三片勘驗筆錄為憑，已如前述（參
        照檢察官之依據）。
    (2)、十四台攝影機確有遭人毀損之事實：
        查十四台攝影機遭人以剪斷信號線或電線之方式毀損之事實，業據被告自承
        在卷，核與告訴人許宏德指訴相符（參見警卷第六頁至第十頁），此外，並
        有攝影機電剪或信號線剪斷之照片十四紙在卷為憑（參見警卷第三四頁至第
        四四頁），是十四台攝影機確有遭人毀損事實，應可認定。
    (3)、證人即當時受僱保全公司，擔任崇學苑管理員甲○○之證述可為被告有利之
        認定：
        查本院依被告聲請對證人甲○○交互詰問，證人甲○○於本院審理時，就九
        十二年四月二十二日凌晨值夜班，約在凌晨三時十分許，發現監視器畫面有
        異狀，即至地下二、三樓巡邏，並檢查每支攝影機，確定沒有任何一支攝影
        機遭砸毀或剪斷電線，亦均未發現有不尋常，回到管理室約凌晨四時，卻看
        到管理室的監視畫面全部斷訊，約四十分鐘後，被告即至管理室詢問監視器
        畫面為何沒有訊號等情節，具結證述甚詳（參見本院七十三年十二月二十三
        日審理筆錄），證人甲○○雖於檢察官偵查時證稱「我在四月二十二日凌晨
        四、五點就填單表示要修理攝影機，當天早上發現攝影機的線被剪斷」等情
        節（參見檢察官偵查卷第七十八頁），惟凌晨與早上之時間本有先後，二者
        並不相衝突，且證人甲○○亦於檢察官反詰問時強調其確實未發現攝影機電
        線遭剪斷一情，再就證人甲○○現未擔任崇學苑大樓保全人員，與被告、告
        訴人間並無任何仇恨關係，其證詞應係出於真實，應可採信，從而，證人甲
        ○○發現監視器出現狀況後，即至地下二、三樓巡視後，並未發現有任何攝
        影機電線或訊號線遭剪斷之事實，應可認定。
    (4)、九十二年四月二十二日凌晨拍攝之光碟三片、翻拍照片及勘驗光碟三片之勘
        驗筆錄，均不足對被告不利之認定。
    、揆諸攝影機就四月二十二日凌晨地下停車場及大廳之翻拍照片（參見警卷第
        十三頁起至十九頁）內容，茲將時間排列，並分述內容如下（其中有照片重
        複，或畫面無涉人或攝影機，則不計入）：
        (1)九十二年四月二十二日凌晨三時四十六分○四秒（參見警卷第十五頁第二
          張照片）
        (2)九十二年四月二十二日凌晨三時四十七分五十七秒（參見警卷第十五頁第
          三張）
        (3)九十二年四月二十二日凌晨三時四十八分○四秒（參見警卷第十六頁第一
          張照片）
        (4)九十二年四月二十二日凌晨三時五十一分二十四秒（參見警卷第十六頁第
          三張照片）
        (5)九十二年四月二十二日凌晨四時四分二十二秒（參見警卷第十八頁第一張
          照片）
        (6)九十二年四月二十二日凌晨四時四分三十秒（參見警卷第十八頁第二張照
          片）
        (7)九十二年四月二十二日凌晨四時四分五十六秒（參見警卷第十八頁第三張
          照片）
        (8)九十二年四月二十二日凌晨（按畫面並未紀錄時間，參見警卷第十九頁第
          一張至第三張）
        綜觀前開照片內容，自九十二年四月二十二日凌晨三時四十六分許起，確有
        一名著七分短褲、深色寬鬆短衣，身材略顯壯碩之人，頭戴安全帽，騎機車
        在地下停車場出入，並於二處裝有攝影機之處，以雙手接觸天花板之攝影機
        之畫面（參見(1)至(5)所示照片），再自當日凌晨四時四分三十秒起，則有保
        全人員甲○○至地下停車場巡視之畫面（參見(6)、(7)照片），被告當日所著
        衣物與畫面中之男子衣物相近（參見(8)所示之三張照片）。而被告於本院審
        理時亦自承其係畫面之人（參見本院九十三年十二月二十三日審理筆錄），
        是被告即為畫面中之人，應無疑義。惟照片內並無任何該男子即被告之人持
        器物攻擊攝影機之畫面！
    、光碟勘驗筆錄：
        查檢察官曾對現場拍攝之光碟三片為勘驗，並就九十二年四月二十二日（勘
        驗筆錄誤繕為二十四日）凌晨三時四十八分許，一名身穿卡其色短褲及深色
        上衣男子手持不明物品揮打攝影機，攝影機破裂產生火花等旨，有勘驗筆錄
        一紙在卷為憑（參見檢察官偵查卷第九一頁）
    、小結：按檢察官認定被告犯行時間是九十二年四月二十二日凌晨三時四十八
        分許，惟本院依時間先後之地下室停車場現場照片綜合判斷，本件拍攝到被
        告畫面之時間是自九十二年四月二十二日凌晨三時四十六分起，至當日凌晨
        四時四分三十秒時保全人員甲○○出現於地下室停車場止，均無被告剪斷攝
        影機電線或信號線之畫面，且證人甲○○於第一時間即至地下二、三樓停車
        場檢視全部十四台攝影機，亦均無如檢察官所指之毀損情形；再者，雖有勘
        驗筆錄一紙以證明有一男子持不明物品揮打攝影機、攝影機破裂產生火花，
        惟十四台攝影機之毀損情況或為信號線遭剪斷、或為電線遭人剪斷，已如前
        述（參見二、(二)、２、(2)）所述），且警卷第三四頁至第四四頁之十四張攝
        影機毀損照片，或為插頭拔掉、或為電線斷掉、信號線剪斷，毀損情況不一
        而足，然均無攝影機破裂之畫面或相關憑證，從而，縱然畫面中之男子為被
        告，其持不明物品揮打攝影，進而產生火花等行為，亦難認本件毀損之結果
        即十四台攝影機電線、信號線遭人剪斷等情節，係被告所為。
三、綜上所述，本件被告對一台攝影機噴漆，既無法證明是否達喪失效用，且其餘十
    四台攝影機之毀損行為，是否為被告所為，亦既查無積極證據足證被告毀損犯行
    ，復存有上開諸多合理懷疑，不能使本院確信被告有本件毀損犯行，是以衡諸前
    揭說明，應認本件被告犯罪不能證明，自應為其無罪之諭知。
四、據上論斷，應依刑事訴訟法第三百零一條第一項判決如主文。
本件由檢察官王誠、王惠芬偵查後提起公訴；檢察官丁○○到庭執行職務。
中      華      民      國      九十四      年      一      月    六    日
                                  臺灣臺南地方法院刑事第二庭
                                  審判長法  官  陳  振  謙
                                        法  官  鄭  燕  璘
                                        法  官  洪  士  傑
右正本證明與原本無異。
如不服本判決，應於判決送達後十日內，向本院提出上訴狀（應附繕本）。
                                        書記官  李  佩  珊
中      華      民      國      九十四      年      一      月   十一   日
